臺灣高雄地方法院民事判決　　　　　　　100年度訴字第197號
原　　　告　台灣糖業股份有限公司
法定代理人　胡懋麟
訴訟代理人　李明益律師
被　　　告　葉金木
上列當事人間拆屋還地等事件，本院於民國100 年7 月6 日言詞
辯論終結，判決如下：
    主  文
被告應將坐落高雄市○○區道爺段一０一一地號土地上如附圖
所示編號A 、B 、C 建物拆除，將如附圖所示編號A 、B 、C 、
D、E土地返還原告。
被告應給付原告新台幣壹拾貳萬壹仟貳佰肆拾柒元，及自民國九
十九年十二月九日起至清償日止，按週年利率百分之五計算之利
息。並應自民國九十九年三月三十一日起至返還第一項土地之日
止，按年給付原告新台幣貳萬參仟伍佰肆拾玖元。
訴訟費用由被告負擔。
    事實及理由
一、本件被告經合法通知，無正當理由未於言詞辯論期日到場，
    核無民事訴訟法第386 條所列各款情形，爰依原告之聲請，
    由其一造辯論而為判決。
二、原告起訴主張：坐落高雄市○○區道爺段1011地號土地為
    伊所有，被告因占用上開土地，並在其上建造如附圖編號A
    、B 、C 所示建物，嗣被告於民國93年1 月1 日起向原告承
    租如附圖所示A 至E 部分土地（下稱系爭土地），租期自93
    年1 月1 日起至95年12月31日止，租金依據繳納當期申報地
    價7%計算，每年一期於每年12月31日繳納，並約定被告如逾
    期未繳，所欠租金仍應繳納外，原告得加計2%至20% 之違約
    金。而本件租期於95年12月31日屆滿後，雙方未通知他方不
    再續約，即依土地租賃契約（下稱系爭契約）第11條之約定
    ，租期延展至98年12月31日止，98年12月31日租期屆滿後，
    再延展至101 年12月31日止，惟被告積欠租金超過2 期，原
    告乃以99年3 月29日高資字第0990002311號函通知被告終止
    租約，而被告於99年3 月30日收受該函，則系爭租約已於99
    年3 月30日終止，被告自99年3 月31日起仍繼續占有系爭土
    地，即屬無權占有，則原告自得依民法第455 條、第767 條
    及系爭契約第13條約定，訴請被告拆除地上物及交還系爭土
    地，並請求被告給付自95年1 月1 日起至99年3 月30日契約
    終止時之租金，並依約加計20% 之違約金，另依系爭契約第
    12條之規定，請求被告給付自99年3 月31日起相當於租金之
    不當得利，爰提起本件訴訟等語。並聲明：(一)被告應將坐落
    高雄市○○區道爺段1011地號土地上如附圖所示編號A 、
    B 、C 建物拆除，將如附圖所示編號A 、B 、C 、D 、E 土
    地返還原告。(二)被告應給付原告新台幣（下同）121,247 元
    ，及自99年12月9 日起至清償日止，按週年利率5%計算之利
    息。並應自99年3 月31日起至返還第一項土地之日止，按年
    給付原告23,549元。
三、被告未於言詞辯論期日到場，亦未提出書狀作何聲明或陳述
    。
四、得心證之理由
  (一)系爭土地係原告所有，並於93年間出租予被告乙節，業據原
    告提出土地謄本及土地租賃契約書各1 份為證（見本院卷第
    9 至13頁），而被告所有之系爭房屋，無占有使用系爭土地
    之權源，卻占用如附圖所示A 、B 、C 所示部分面積各5 平
    方公尺、10平方公尺、24平方公尺，被告另無權占有如附圖
    所示D 、E 部分各22平方公尺、2 平方公尺乙節，業經本院
    勘驗現場，及囑託高雄市政府地政局鳳山地政事務所測量屬
    實，有本院100 年4 月28日勘驗筆錄及高雄市政府地政局鳳
    山地政事務所100 年5 月30日高市地鳳測字第1000006606號
    函暨所附之土地複丈成果圖在卷可憑（見本院卷第92至93頁
    ），復有切結書在卷可稽（見本院卷第101 頁），而被告於
    相當時期受合法通知，未於言詞辯論期日到場，復未提出書
    狀爭執，且經本院調查前揭證據之結果，堪認原告之主張為
    真實。
  (二)按所有人對於無權占有或侵奪其所有物者，得請求返還之。
    對於妨害其所有權者，得請求除去之，有妨害其所有權之虞
    者，得請求防止之，民法第767 條定有明文。又房屋拆除為
    一種事實上之處分行為，是未經辦理所有權第一次登記之建
    物，須有事實上處分權者始得予以拆除（最高法院85年度台
    上字第3077號判決意旨參照）。查系爭土地為原告所有，又
    系爭房屋係被告所有，無占有使用系爭土地之權源，卻占用
    如附圖所示A 、B 、C 所示部分，則原告本於所有權人地位
    訴請被告將如附圖編號A 、B 、C 所示建物拆除，及將上開
    建物所占用之土地及如附圖編號D 、E 所示土地還予原告，
    為有理由，應予准許。
  (三)按租金按繳納當期申報地價7%計算；逾期繳納4 個月以上者
    照欠租額加收20% ，系爭契約第5 條、第6 條第5 款分別定
    有明文。查系爭土地自93年1 月起至95年1 月止之申報地價
    為5,415.8 元、96年1 月起至98年1 月止之申報地價為5,47
    0 元，自99年1 月起之申報地價則為5,340 元，有土地登記
    謄本在卷可佐（見本院卷第35至36頁）。則被告積欠95年1
    月起至99年3 月30日起之租金合計121,247 元【計算式：｛
    （63×5,415.8 ×7%）＋(63 ×5,415.8 ×7%×20% ）｝＋
    ｛（63×5,470 ×7%）＋(63 ×5,470 ×7%×20% ）｝×3
    ＋｛（63×5,340 ×7%×89/365｝＝121,247 】。
  (四)按本租約期限屆滿不再續約或終止時止，乙方對無租貸關係
    之土地，仍為佔用者，應負損害賠償責任，並按租金計算方
    式繳納損害賠償金，系爭契約第12條定有明文。查被告自99
    年3 月31日起已屬無權占有，則原告依前開約定請求被告自
    99年3 月31日起至返還土地之日止，按年給付原告23,549元
    （計算式：63×5,340 ×7%＝23,549），即屬有據，應予准
    許。
  (五)從而，原告依民法第767 條物上請求權之規定，請求判決如
    主文第1 項所示，另依契約第5 條、第6 條之規定請求被告
    給付如主文第2 項所示之租金及違約金及其法定遲延利息，
    並依契約第12條之約定按年給付不當得利損害金23,549元，
    為有理由，應予准許。
五、據上論結：本件原告之訴為有理由，依民事訴訟法第385 條
    第1 項、第78條，判決如主文。
中    華    民    國   100    年    7     月    15    日
                  民事第三庭  法  官  洪能超
正本係照原本作成。
如不服本判決，應於送達後20日內，向本院提出上訴狀並表明上
訴理由，如於本判決宣示後送達前提起上訴者，應於判決送達後
10日內補提上訴理由書（須附繕本），如委任律師提起上訴，應
一併繳納上訴審裁判費。
中    華    民    國   100    年    7     月    15    日
                                書記官  火秋予